【裁判字號】    99,抗,20
【裁判日期】    991126
【裁判案由】    本票裁定
【裁判全文】
臺灣基隆地方法院民事裁定                99年度抗字第20號
抗  告  人  陳瑞隆
相  對  人  陳黃錦治
相  對  人  陳清風
相  對  人  陳玉芬
上列當事人間聲請准許本票票款強制執行事件，抗告人對於中華
民國99年６月８日本院99年度司票字第0116號第一審裁定提起抗
告，本院第二審合議庭裁定如下：
    主  文
抗告駁回。
抗告程序費用新臺幣壹仟元由抗告人負擔。
    理  由
一、本件相對人於原審法院主張：伊等為抗告人簽發如附表所示
    本票受款人（即陳水返）之繼承人，因繼承而執有抗告人簽
    發如附表所示之本票乙張，並免除作成拒絕證書，詎於到期
    後經提示，竟未獲付款等情，故依票據法第0123條規定聲請
    裁定許可強制執行等語。並提出如附表所示之本票原本乙張
    為證。
二、原審法院以：相對人之主張，業據伊等提出如附表所示之本
    票原本乙張為證，核與票據法第0123條之規定相符，故裁定
    予以准許。
三、抗告意旨略以：附表所示本票自發票日（即96年４月25日）
    起至渠收受裁定之日（即99年６月14日）止，已逾３年，相
    對人均未對渠提示該本票，伊等聲請本票裁定之時顯逾時效
    期間，依外觀已足認相對人請求權罹於時效，且該本票僅供
    擔保之用，非因特定債務之發生等語。
四、按「本票執票人，依票據法第一百二十三條規定，聲請法院
    裁定許可對發票人強制執行，係屬非訟事件，此項聲請之裁
    定，及抗告法院之裁定，僅依非訟事件程序，以審查強制執
    行許可與否，並無確定實體上法律關係存否之效力，如發票
    人就票據債務之存否有爭執時，應由發票人提起確認之訴，
    以資解決。」（參見最高法院57年台抗字第76號判例要旨）
    。至於系爭本票之票款請求權有無罹於時效而消滅之事項，
    並非單由票面外觀之形式上記載即得判斷，以非訟事件程序
    審查強制執行許可與否，既無確定實體法律關係存否之效力
    ，此時效消滅之抗辯應屬實體上法律關係之抗辯，應非裁定
    法院所得審酌之事項（參見最高法院83年度臺抗字第0227號
    裁定意旨及臺灣高等法院94年法律座談會民事類提案第15-1
    號研究結果）。
五、查相對人主張：伊等執有抗告人簽發如附表所示之本票乙張
    ，並免除作成拒絕證書，詎於到期後經提示，竟未獲付款，
    故依票據法第0123條聲請裁定許可強制執行等情，已據渠提
    出如附表所示之本票原本乙張為證，經原審法院審核該本票
    具備票據法規定之法定應記載事項，為有效之本票，從而裁
    定予以准許，依法並無不合。至抗告意旨所稱之內容，縱使
    屬實，亦係實體法上之爭執，依上開判例意旨，應循民事訴
    訟程序解決，非本件非訟程序所得審究，仍應為許可強制執
    行之裁定（實則附表所示本票之發票日雖為96年４月25日，
    惟相對人於99年３月19日即聲請本院准許票款強制執行，並
    非於99年６月14日始向本院提出聲請，顯未逾３年之消滅時
    效期間；又該本票上雖亦載明「本票據係作為擔保之用」，
    惟該語句並非票據法所規定之事項，依票據法第12條之規定
    ，不生票據上之效力，原法院自可不予置理；退步言之，縱
    可生票據外之效力，亦非受理之非訟法院所得審究）。抗告
    人之抗告，為無理由，應予駁回。
六、依非訟事件法第21條第２項、第24條第１項、第46條，民事
    訴訟法第495條之１第１項、第449條第１項，裁定如主文。
中    華    民    國    99    年    11    月    26    日
                  民事庭審判長法  官  蔡聰明
                              法  官  周霙蘭
                              法  官  林金發
一、以上正本證明與原本無異。
二、本裁定除以適用法規顯有錯誤為理由外，不得再抗告。
三、如提起再抗告，應於本裁定送達後10日內向本院提出再抗告
    狀，並繳納再抗告裁判費新臺幣1,000.元。
中    華    民    國    99    年    11    月    26    日
                          法院書記官  李建毅
┌────────────────────────────────┐
│附表（99年度抗字第20號）：                                      │
├──┬──────┬──────┬──────┬─────┬──┤
│編號│發   票   日│票 面  金 額│到   期   日│票      號│備考│
│    │（ 民  國 ）│( 新 臺 幣 )│（ 民  國 ）│          │    │
├──┼──────┼──────┼──────┼─────┼──┤
│ １ │96年４月25日│  921,650元 │96年４月25日│ TS400580 │    │
└──┴──────┴──────┴──────┴─────┴──┘

司法院資訊處製作；財團法人民間司法改革基金會備份。
